---
title: "R_odev_proje"
output: html_document
date: "2022-12-16"
---


```{r}
df = read.csv("C:/Users/benay/Documents/proje/giris/r_proje_.csv")
```


```{r}
library(tidyr)
library(ggplot2)
library(dplyr)
library(stringr)
```

```{r}
df
```
#ID: Müşteri Numarası
#Year_Birth: Müşteri Eğitim Seviyesi
#Education: Müşterinin Eğitim Seviyesi
#Marital_Status: Müşterinin Medeni Durumu
#Income: Müşterinin Yıllık Hane Geliri
#Kidhome: Müşterinin hanesindeki çocuk sayısı
#Teenhome: Müşterinin hanesindeki genç sayısı
#Dt_Customer: Müşterinin şirkete kayıt tarihi
#Recency: Müşterinin son satın alımından bu yana geçen gün sayısı
#Complain: Müşteri son 2 yılda şikatte bulunduysa 1, aksi halde 0
#
#MntWines: Son 2 yılda şaraba harcanan miktar
#MntFruits: Son 2 yılda meyveye harcanan miktar
#MntMeatProducts: Son 2 yılda ete harcanan miktar
#MntFishProducts: Son 2 yılda balığa harcanan miktar
#MntSweetProducts: Son 2 yılda tatlıya harcanan miktar
#MntGoldProds: Son 2 yılda altına harcanan miktar
#
#NumWebPurchases: Şirketin Web Sitesi üzerinden yapılan satın alma sayısı
#NumCatalogPurchases: Katalog kullanılarak yapılan satın alma sayısı
#NumStorePurchases: Doğrudan marketten yapılan satın alma sayısı
#NumWebVisitsMonth: Geçen ay şirketin web sitesiden yapılan arama sayısı
#
#NumDealsPurchases: İndirimle yapılan satın alma sayısı
#AcceptedCmp1: 1.kampanyada müşteri teklifi kabul etmiş ise 1, aksi halde 0
#AcceptedCmp2: 2.kampanyada müşteri teklifi kabul etmiş ise 1, aksi halde 0
#AcceptedCmp3: 3.kampanyada müşteri teklifi kabul etmiş ise 1, aksi halde 0
#AcceptedCmp4: 4.kampanyada müşteri teklifi kabul etmiş ise 1, aksi halde 0
#AcceptedCmp5: 5.kampanyada müşteri teklifi kabul etmiş ise 1, aksi halde 0
#Response: Müşteri son kampanyadaki (6.teklif) teklifi kabul etmiş ise 1, aksi hande 0

```{r}
colnames(df)
```



```{r}
str(df)
```
```{r}
df$Education <- factor(df$Education, levels = c("Basic","2n Cycle","Graduation","Master","PhD"))
```


```{r}
summary(df) #Sonuçlara göre 'Income' değişkeninde 24 Eksik değer vardir.
```
```{r}
df$Income[is.na(df$Income)] <- mean(df$Income, na.rm = TRUE)
```





#Hipotez1: Egitim ve gelir arttiginda web sitesinden yapilan satislar artar.
```{r}
df %>%
  group_by(Education, NumWebPurchases) %>%
  summarise(avg_income = mean(Income)) %>%
  mutate_if(is.numeric, round,0) %>%
  arrange(avg_income) %>%
  ggplot()+
  geom_point(aes(x = avg_income, y= NumWebPurchases, color= Education, shape = Education))+ 
  facet_wrap(~ Education, nrow = 1)+
  ggtitle("Ortalama Gelir ve Eğitime Göre Webden Yapılan Alışveriş Sayısı") +
           xlab("Ortalama Gelir") +
           ylab("Webden Yapılan Alışveriş")+
           theme_minimal()+theme(axis.text.x = element_text(angle = 90))
```

#Hipotez2:	“Çok genç” yaş grubundakilerin en çok tercih ettiği satış kanalı webdir ve webdeki en çok satış yapılan yaş grubu da “Çok genç”tir.
```{r}
df %>% 
  select(Year_Birth, grep("Num", colnames(df), value=T)) %>%
  mutate(Yas_Group = case_when(Year_Birth >= 1976  ~ "Cok Genc", Year_Birth >= 1956 ~ "Genc", Year_Birth >=1936 ~ "Orta Yasli", Year_Birth >= 1896 ~ "Yasli", Year_Birth >=1876 ~"Cok Yasli")) %>%
  group_by(Yas_Group) %>%
  summarise(KBD_Web = mean(NumWebPurchases), KBD_WebVisition = mean(NumWebVisitsMonth), KBD_katalog = mean(NumCatalogPurchases), KBD_Market = mean(NumStorePurchases)) %>%
  mutate_if(is.numeric, round, 2) %>%
  mutate(Yas_Group=ordered(Yas_Group, levels=c("Cok Genc","Genc","Orta Yasli","Yasli","Cok Yasli"))) %>%
  gather(key=Nereden, value=sayi, -Yas_Group) %>%
  ggplot(aes(x=Nereden, y=sayi, fill=Yas_Group))+
  geom_col(width = 0.7, position = position_dodge())+
  ggtitle("Alışveriş için Tercih Edilen Yerlerin Yaşlara Göre Dağılımı") +
           xlab("Alışverişin Yapıldığı Yer") +
           ylab("Kişi Başına Düşen Ortalama Alışveriş Sayısı")+
           theme_minimal()
  theme_minimal()
```

#Hipotez3: Yas arttıkça, gelir artar.
```{r}
df %>% mutate(Yas_Group = case_when(Year_Birth >= 1976  ~ "Cok Genc", Year_Birth >= 1956 ~ "Genc", Year_Birth >=1936 ~ "Orta Yasli", Year_Birth >= 1896 ~ "Yasli", Year_Birth >=1876 ~"Cok Yasli")) %>%
  group_by(Yas_Group) %>%
  summarise(ort_gelir=mean(Income)) %>%
  mutate(Yas_Group = ordered(Yas_Group, levels= c("Cok Genc","Genc","Orta Yasli","Yasli","Cok Yasli"))) %>%
  mutate_if(is.numeric, round, 0) %>%
  ggplot(aes(x = Yas_Group, y = ort_gelir))+
  geom_col(width = 0.08, color= "purple", fill="white")+
  ggtitle("Yaş Gruplarına Göre Kişi Başına Düşen Ortalama Gelir") +
           xlab("Yaş Grupları") +
           ylab("Kişi Başına Düşen Ortalama Gelir")+
  theme_minimal()
```

#Hipotez4: Cocuk sayisi arttikca "altin"a yapilan yatirim azalir. (gelirin yüzde kaçıyla altın alındığı hesaplanmıştır)
```{r}
yuzde <- function(x,y){
  sonuc = (y/x)*100
  return(sonuc)
}
```

```{r}
df %>%mutate(altin_gelir = yuzde(Income,MntGoldProds)) %>%
  mutate_if(is.numeric,round, 4) %>%
  group_by(Kidhome) %>%
  summarise(ort=mean(altin_gelir)) %>%
  ggplot()+
  aes(x=Kidhome, y = ort)+
  geom_col(width=1, fill = c("steelblue","purple","pink"))+
  ggtitle("Çocuk Sayısı ve Gelire Göre 'Altın'a Yapılan Yatırım") +
           xlab("Çocuk Sayısı") +
           ylab("Gelire göre 'Altın'a Yapılan Yatırım Oranı")+
           theme_minimal()
```

#Hipotez5: Cocuklu kisilerin, diğer yerlere göre (web, katalog, market); marketten yaptigi alisveris daha yuksektir.
```{r}
df %>% select(Kidhome, grep("Num",colnames(df), value=T)) %>%
  mutate(Kidhome=ordered(Kidhome, levels = c("0","1","2"))) %>%
  filter(grepl("1|2", Kidhome)) %>%
  group_by(Kidhome) %>%
  summarise(WebSatis=mean(NumWebPurchases), KatalogSatis=mean(NumCatalogPurchases), MarketSatis = mean(NumStorePurchases),WebZiyaret=mean(NumWebVisitsMonth)) %>%
  mutate_if(is.numeric,round,2) %>%
  gather(key=Neresi, value=sayi, -Kidhome)%>%
  ggplot(aes(x=Neresi,y=sayi,color=Kidhome,fill=Kidhome))+
  geom_col(width = 0.7, position = position_dodge())+
  ggtitle("Çocuklu Kişilerin Alışveriş için Tercih Ettiği Yerler") +
           xlab("Alışverişin Yapıldığı Yer")+
           ylab("Kişi Başına Düşen Ortalama Alışveriş Sayısı")+
           theme_minimal()
```

